【裁判字號】    92,簡抗,41
【裁判日期】    920722
【裁判案由】    給付票款
【裁判全文】
臺灣臺北地方法院民事裁定                          九十二年度簡抗字第四一號
    抗  告  人  甲○○
    被  抗告人  台北國際商業銀行股份有限公司
    法定代理人  乙○○
右抗告人因與被抗告人呂素沄間給付票款事件，對於九十二年一月六日本院台北簡易
庭九十一年度北簡字第二一五二三號裁定提起抗告，本院裁定如左：
    主      文
抗告駁回。
抗告費用由抗告人負擔。
    理      由
一、按提起民事第二審上訴，應依民事訴訟費用法第十八條之規定繳納裁判費，此為
    必須具備之程式。次按上訴人有律師為訴訟代理人，或依書狀上之記載可認其明
    知上訴要件有欠缺者，法院得不行民事訴訟法第四百四十二條第二項及第四百四
    十四條第一項但書之程序，民事訴訟法施行法第九條亦有明文。又當事人雖未委
    任訴訟代理人，但由當事人提起上訴狀之記載（如於上訴狀中記載「裁判費後補
    」之文句），或法院已於判決中記載上訴時應繳納上訴費，可認為當事人明知上
    訴要件有欠缺時，為免當事人意圖延滯訴訟終結確定之目的得以遂行，法院亦不
    須裁定命當事人定期補正，而得逕以裁定駁回其上訴（最高法院二十九年抗字第
    九四號判例參照）。
二、本件抗告人因就原審九十一年度北簡字第二一五二三號民事敗訴判決提起上訴，
    惟未據繳納上訴裁判費用，而查原審業於宣示判決筆錄中註明：「如不服本判決
    ，應於判決送達後二十日內向本庭（臺北市○○○路○段一二六巷一號）提出上
    訴狀（須按他造當事人之人數附繕本），並依上訴利益繳納百分之一點六五之上
    訴費，如未繳納，依民事訴訟法施行法第九條之規定，認當事人明知上訴要件有
    欠缺，逕以裁定駁回其上訴」之文句，且該宣示判決筆錄已於民國（下同）九十
    二年三月二十六日合法送達抗告人，有送達證書附卷可稽（見原審第一四二頁）
    ，則抗告人自難諉為不知上訴應按上訴利益繳納百分之一點六五之上訴裁判費之
    事實。從而原審以抗告人未依法繳納上訴裁判費，且明知上訴要件有欠缺，無須
    命補正，所為駁回抗告人上訴之裁定，並無不合。抗告意旨雖略謂：抗告人在遞
    上訴狀時不知應需繳交第二審之裁判費，擬待法院通知定期繳納時再繳即可云云
    。然查其既已得由宣示判決筆錄上之記載，知悉上訴裁判費之計算及應繳納之義
    務，則揆諸首揭說明，自不得解免應依其所認識之內容繳納上訴裁判費之責任。
    又按上訴不合程式或已逾期間或法律上不應准許者，第二審法院應以裁定駁回之
    。但其情形可以補正者，審判長應定期間先命補正。民事訴訟法第四百四十四條
    第一項固定有明文，惟查上訴程式不備，在未經裁判以前，固可隨時補正，但一
    經裁判駁回之後，即應歸責於上訴人自己之過失，除有合於再審情形，得提起再
    審之訴外，別無救濟之途徑（最高法院十九年聲字第二二四號判例參照）。是抗
    告人主張其於提起本件抗告之同時繳交前開上訴費，即可補正前開上訴之訴訟程
    序，而應廢棄前開駁回上訴之裁定云云，顯屬無據。從而，本件抗告意旨指摘原
    裁定不當，求予廢棄，為無理由。
三、依民事訴訟法第四百三十六條之一第三項、第四百九十二條、第九十五條、第七
    十八條，裁定如主文。
中      華      民      國    九十二    年      七      月  二十二   日
                                 臺灣臺北地方法院民事第三庭
                                               審判長  法     官 謝碧莉
                                                       法     官 陳芃宇
                                                       法     官 林振芳
右正本與原本無異
本裁定不得抗告
中      華      民      國    九十二    年      七      月  二十四   日
                                                       書  記 官 葛映嵐


司法院資訊處製作；財團法人民間司法改革基金會備份。
